臺灣花蓮地方法院民事裁定
111年度消債更字第27號
聲  請  人  
即  債務人  陳玉萍  
代  理  人  陳昭文律師(法扶律師)   
上列當事人因消費者債務清理事件聲請更生，本院裁定如下：
    主  文
聲請人陳玉萍自民國111年8月30日下午3時起開始更生程序。
本件由司法事務官進行更生程序。
    理  由
一、按「債務人不能清償債務或有不能清償之虞者，得依本條例
    所定更生或清算程序，清理其債務。」、「債務人無擔保或
    無優先權之本金及利息債務總額未逾新臺幣一千二百萬元者
    ，於法院裁定開始清算程序或宣告破產前，得向法院聲請更
    生。」、「債務人對於金融機構負債務者，在聲請更生或清
    算前，應向最大債權金融機構請求協商債務清償方案，或向
    其住、居所地之法院或鄉、鎮、市、區調解委員會聲請債務
    清理之調解。」、「法院開始更生程序之裁定，應載明其年
    、月、日、時，並即時發生效力。」及「法院裁定開始更生
    或清算程序後，得命司法事務官進行更生或清算程序」消費
    者債務清理條例(下稱消債條例)第3條、第42條第1項、第15
    1條第1項、第45條第1項及第16條第1項前段分別定有明文。
二、聲請意旨略以：聲請人陳報現有債務總額約新臺幣(下同)3,
    016,327元。聲請更生前二年之收入總計480,000元，聲請人
    現於遠見保險經紀人股份有限公司擔任助理，每月薪資收入
    約15,000元，另有佣金及加班費約8,000元不等，惟所得扣
    除必要生活費後，仍難於短時間內清償債務。聲請人曾向本
    院聲請債務清理前置調解(111年度司消債調字第39號，下稱
    調解卷)不成立，又聲請人無擔保或無優先權之債務總額未
    逾12,000,000元，且未經法院裁定開始清算程序或宣告破產
    ，爰請求准予裁定開始更生程序等語。
三、得心證之理由：
  ㈠經查，聲請人因不能清償債務，於提出本件更生之聲請前，
    曾向本院聲請調解，惟因其與最大債權銀行即國泰世華商業
    銀行股份有限公司(下稱國泰世華銀行)間，就協商條件無法
    達成協議，因而調解不成立等情，有本院111年度司消債調
    字第39號調解不成立證明書、債權人清冊、財產及收入狀況
    說明書、財團法人金融聯合徵信中心查詢當事人綜合信用報
    告回覆書等件在卷可稽(見本院卷第19-38頁)，是聲請人業
    經前置調解程序而未能與債權人成立調解，而為本件更生之
    聲請，合於上揭規定，先予述明。
  ㈡聲請人所負債務總額未逾越消債條例第42條第1項所定12,000
    ,000元之上限：
    ⒈按消債條例第42條第1項就聲請更生之債務總額為12,000,0
      00元之限制，其立法理由謂「債務人負債總額若過大，其
      因更生程序而被免責之負債額即相對提高，此對債權人造
      成之不利益過鉅。且負債總額超過一定之數額，益可見其
      債務關係繁雜，亦不適於利用此簡易程序清理債務，自有
      限制其負債總額之必要。」準此，倘債務人聲請更生之債
      務較為單純，當更有適用該條項之餘地，俾利債務人依更
      生程序清理債務，賦與其享有健全家庭經濟生活之機會。
    ⒉經查，聲請人於111年3月22日聲請更生時，自陳債務總金
      額為3,016,327元。經函債權人陳報對本件聲請人之債權
      ，所陳報債權現況如下：台北富邦商業銀行股份有限公司
      ：649,029元、聯邦商業銀行股份有限公司：605,108元、
      華南商業銀行股份有限公司：364,549元、國泰世華銀行
      股份有限公司：592,853元、合作金庫資產管理股份有限
      公司：863,660元、友人劉慧琳所代為清償之安泰商業銀
      行股份有限公司及中國信託商業銀行股份有限公司之債務
      ：285,000元、遠東國際商業銀行股份有限公司：1,072,6
      16元(見調解卷第81-125頁、本院卷第59-65、81頁)，核
      與聲請人先前陳報之金額有異，爰以債權人陳報債權總金
      額為準；另花旗(台灣)商業銀行股份有限公司未陳報債權
      金額，本院即暫以聲請人所陳報金額96,000元列計(見本
      院卷第15頁)。綜上，聲請人之債務金額合計為4,528,815
      元。
    ⒊從而，聲請人之債務，依上揭債權人及聲請人所陳報為4,5
      28,815元，尚未逾消債條例第42條第1項所定債務總額12,
      000,000元之上限。
  ㈢聲請人有不能清償債務或不能清償之虞：
 　 ⒈聲請人陳報每月收入分為固定薪資約15,000元及佣金、加
      班費約8,000元，名下除合作金庫銀行存款90元、凱基銀
      行存款140元、彰化銀行存款85元、花蓮市第二信用合作
      社存款60.5元、郵局存款578元及中國人壽保單解約金34,
      616元外，別無其他財產等情，業據聲請人提出財產及收
      入狀況說明書、108-110年度綜合所得稅各類所得資料清
      單、全國財產稅總歸戶財產查詢清單、中國人壽保險股份
      有限公司函、合作金庫銀行綜合存款存摺影本、凱基銀行
      存款存摺影本、彰化銀行活期儲蓄存款存摺影本、花蓮市
      第二信用合作社存款活期儲蓄存款存摺影本、郵政存簿儲
      金簿影本勞工保險異動查詢、在職證明書等在卷可稽(本
      院卷第19-23、85-87、95-101、123-151、163頁)，堪可
      採信。本院即以每月23,000元(計算式：15,000元＋8,000
      元＝23,000元)，作為計算聲請人目前償債能力之依據。
    ⒉聲請人主張其每月必要生活費用為14,088元(包括：膳食費
      7,000元、勞健保費3,088元、交通費1,000元、水電費2,0
      00元、電話費1,000元)，並提出花蓮縣營造業職業工會繳
      款證明、遠傳電信綜合帳單等件影本在卷可參(見本院卷
      第55-57頁)，核未逾衛生福利部所公告111年臺灣省每人
      每月最低生活費之1.2倍即17,076元。衡酌聲請人之經濟
      資力、家庭親屬狀況、目前社會經濟消費之常情，認聲請
      人主張上揭必要支出費用之金額，未逾一般人生活程度，
      尚屬合理，應予准許。而聲請人每月收入約為23,000元，
      扣除上開必要生活費用，每月雖餘8,912元，惟若全數用
      於清償債務，於未加計利息之情形下，仍須約508月(計算
      式：4,528,8158,912＝508，小數點以下四捨五入)，即42
      年餘方能清償完畢，實難期聲請人短期內清償所負債務4,
      528,815元及每月所產生之利息，更遑論聲請人現年已44
      歲，距其法定退休年齡約僅餘20年，是聲請人客觀上顯有
      不能清償債務之情事。
四、綜上，聲請人係一般消費者，其已達不能清償債務之程度，
    其中無擔保或無優先權之債務未逾12,000,000元，且未經法
    院裁定開始清算程序或宣告破產；又查無消債條例第6條第3
    項、第8條或第46條各款所定駁回更生聲請之事由存在，則
    聲請人聲請更生，即屬有據，應予准許，並命司法事務官進
    行本件更生程序，爰裁定如主文。
中　　華　　民　　國　　111 　年　  8　　 月　  30  　日
                  民事第一庭  法　官　李立青
以上正本係照原本作成。
本裁定不得抗告。　　　　　　　　　
中　　華　　民　　國　　111 　年　　8 　　月　　30　　日
                              書記官  林政良